臺灣屏東地方法院刑事判決　　　　　　　100年度訴字第545號
公　訴　人　臺灣屏東地方法院檢察署檢察官
被　　　告　林子傑
上列被告因違反毒品危害防制條例案件，經檢察官提起公訴（
100 年度毒偵字第429 號），嗣因被告就被訴事實為有罪之陳述
，經合議庭裁定由受命法官獨任適用簡式審判程序審理，本院判
決如下：
    主  文
林子傑用第一級毒品，累犯，處有期徒刑壹年，扣案海洛因壹包
（驗後淨重零點零玖捌公克，另含殘留海洛因粉末無法完全析離
之包裝袋壹個）均沒收銷燬之。
    事  實
一、林子傑前因施用毒品案件，經裁定送觀察、勒戒後，因認無
    繼續施用毒品之傾向，於民國87年9 月7 日執行完畢釋放。
    又於上開觀察、勒戒執行完畢5 年內之91年間，再因施用毒
    品案件，經裁定送觀察、勒戒後，因認有繼續施用毒品之傾
    向，又經裁定送強制戒治及提起公訴，強制戒治部分，於92
    年5 月6 日釋放出所而接續執行另案徒刑，迄至92年11月8
    日保護管束期滿未經撤銷視為執行完畢；刑責部分，則經法
    院判處有期徒刑7 月確定。又於96年間因施用毒品案件，經
    法院分別判處有期徒刑9 月減為有期徒刑4 月又15日、10月
    、1 年確定，嗣經定應執行有期徒刑2 年1 月確定，於98年
    12月23日縮短刑期假釋出監，並於99年4 月1 日因保護管束
    期滿未經撤銷而以已執行論。詎猶不知悔改，明知海洛因屬
    第一級毒品，不得持有及施用，仍基於施用第一級毒品之犯
    意，於100 年2 月14日上午10時許，在屏東縣新園鄉○○村
    ○○路297 之8 號住處內，以將海洛因加水置於針筒後注入
    體內之方式，施用第一級毒品海洛因1 次。嗣於100 年2 月
    17日上午8 時30分許，在屏東縣萬丹鄉○○路旁，因形跡可
    疑為警盤查，警員於尚未有具體證據足認其有為上開施用毒
    品行為前，林子傑即已先行承認有為本件施用海洛因之行為
    ，並扣得第一級毒品海洛因1 包（驗前淨重0.108 公克，驗
    後淨重0.098 公克，另含殘留海洛因粉末無法完全析離之包
    裝袋1 個），復徵得其同意後採尿送驗，檢出海洛因代謝後
    之嗎啡陽性反應，始知悉上情。
二、案經屏東縣政府警察局屏東分局報告臺灣屏東地方法院檢察
    署檢察官偵查起訴。
    理  由
一、按本件被告所犯係死刑、無期徒刑、最輕本刑為3 年以上有
    期徒刑以外之罪，其於準備程序就被訴事實為有罪之陳述，
    經受命法官告知簡式審判程序之旨，並聽取其與公訴人之意
    見後，合議庭認無不得或不宜改依簡式審判程序進行之情事
    ，依刑事訴訟法第273 條之1 第1 項、第284 條之1 規定，
    裁定本件由受命法官獨任進行簡式審判程序，合先敘明。
二、上揭犯罪事實，業據被告於本院審理中坦承不諱，此外並有
    屏東縣政府警察局屏東分局毒品案件涉嫌人尿液採證編號姓
    名對照表、台灣檢驗科技股份有限公司濫用藥物尿液檢驗報
    告各1 紙、扣押筆錄、扣押物品目錄表、高雄市立凱旋醫院
    濫用藥物成品檢驗鑑定書等，足認被告前揭自白與事實相符
    ，本案事證明確，被告犯行堪以認定。
三、次查就被告所為上開施用第一級毒品海洛因犯行，依警卷內
    所附偵查報告及本院公務電話錄可知，被告於100 年2 月17
    日8 時30分許，在屏東縣萬丹鄉○○路旁，因形跡可疑為警
    盤查時，在警員尚未有具體證據足認其有為上開施用毒品行
    為前，被告即先行承認有為本件施用海洛因之行為，並主動
    交出海洛因1 包供警查扣，可認被告於警員尚無證據足以認
    定其有為施用海洛因毒品犯行前，即已主動向警員承認本件
    犯罪並接受裁判（警卷內所附查獲施用毒品案件報告表之內
    容則顯有誤載），故就被告本案施用第一級毒品犯行部分，
    被告所為應已符合刑法第62條前段自首之規定，並予述明。
四、又93年修正施行之毒品危害防制條例就施用毒品者，祇於「
    初犯」及「5 年後再犯」二種情形，有其追訴條件之限制，
    即須於初犯經觀察、勒戒或強制戒治釋放後，5 年內均無施
    用毒品之行為，始能認其前所實施之觀察、勒戒或強制戒治
    已足遮斷毒癮，而得於5 年後再犯時，再予適用初犯之規定
    ，重行觀察、勒戒等程式。倘5 年內已經再犯，被依法追訴
    處罰，縱其第3 次（或第3 次以上）施用毒品之時間在初犯
    釋放5 年以後，即與「5 年後再犯」之情形有別，且因已於
    「5 年內再犯」，顯見其再犯率甚高，原實施觀察、勒戒或
    強制戒治，已無法收其實效，而無5 年戒斷期之存在，自無
    再經觀察、勒戒及強制戒治之必要，應由檢察官逕行起訴（
    最高法院95年度台非字第59號、第65號判決意旨、95年度第
    7 次刑庭會議決議意旨參照）。查被告曾因施用毒品案件，
    經裁定送觀察、勒戒後，因認無繼續施用毒品之傾向，於87
    年9 月7 日執行完畢釋放。又於上開觀察、勒戒執行完畢5
    年內之91年間，再因施用毒品案件，經裁定送觀察、勒戒後
    ，因認有繼續施用毒品之傾向，又經裁定送強制戒治及提起
    公訴，強制戒治部分，於92年5 月6 日釋放出所而接續執行
    另案徒刑，迄至92年11月8 日保護管束期滿未經撤銷視為執
    行完畢；刑責部分，則經法院判處有期徒刑7 月確定等，有
    臺灣高等法院被告前案紀錄表、臺灣高等法院在監在押全國
    紀錄表等在卷足參，則被告於前案經觀察勒戒執行完畢後，
    於5 年內已經再犯，雖本案施用毒品之時間在初犯釋放5年
    後，惟被告既已先於「5 年內再犯」，顯見其再犯率甚高，
    原實施觀察勒戒等已無法收其實效，而無5 年戒斷期之存在
    ，參諸前揭判決及決議意旨，自無再經觀察勒戒等之必要，
    本院自應依法就被告本次施用毒品之犯行予以論罪科刑。
五、按海洛因屬毒品危害防制條例第2 條第2 項第1 款所規定之
    第一級毒品，不得持有及施用，核被告所為，係犯毒品危害
    防制條例第10條第1 項之施用第一級毒品罪。被告持有毒品
    ，復進而施用，其持有毒品之低度行為，為施用毒品之高度
    行為所吸收，不另論罪。又被告有事實欄所列前揭犯罪前科
    紀錄，有臺灣高等法院被告前案紀錄表可稽，被告受有期徒
    刑之執行完畢，五年以內故意再犯本件有期徒刑以上之罪，
    構成累犯，應依刑法第47條第1 項規定加重其刑。另被告本
    案施用海洛因犯行，如上所述符合自首規定，故本院依法予
    以減輕其刑。被告行為同時有加重及減輕事由，依刑法第71
    條第1 項規定，應先加後減。爰審酌被告施用毒品行為於本
    質上係屬自我戕害行為，反社會性之程度應屬較低；惟施用
    毒品，不僅足以戕害其個人身心，且極易滋生其他犯罪，惡
    化治安甚重，嚴重損及公益，且被告前經觀察勒戒、強制戒
    治及徒刑之執行等助其戒除毒品，仍再為本案施用第一級毒
    品犯行，顯見其不思悔改，自制力亦顯不佳，及上開施用毒
    品行為構成累犯應予加重、符合自首予以減輕，及被告犯後
    坦承犯行，兼衡其素行、教育程度、經濟狀況、智識程度等
    一切情狀，量處如主文所示之刑，以資懲儆。
五、另按查獲之第一、二級毒品及專供製造或施用第一、二級毒
    品之器具，不問屬於犯人與否，均沒收銷燬之，毒品危害防
    制條例第18條第1 項前段定有明文。扣案之毒品1 包，經送
    高雄市立凱旋醫院鑑定後，驗前淨重為0.108 公克，驗後淨
    重為0.098 公克，檢出含有海洛因反應，有卷附該院100 年
    5 月18日高市凱醫驗字第15623 號檢驗鑑定書可稽，依法自
    應沒收銷燬；而盛裝該等毒品之包裝袋1 個，該院雖未鑑定
    是否含海洛因成分，惟「一般鑑定裝袋內毒品之程式，均係
    以傾倒方式，將包裝袋內之毒品倒出、稱重、以儀器檢驗部
    分等，倒出時若認必要，則輔以刮杓刮取袋內粉末，然無論
    依何種方式分離，包裝袋內均有極微量之第一級毒品海洛因
    殘留」，業經法務部調查局93年3 月19日調科壹字第
    09300113060 號函釋在案，此為本院職務上已知之事實，足
    認前開包裝袋1 個無論依何種方式分離，仍有極微量之第一
    級毒品海洛因殘留而無法完全析離，均應整體視為查獲之第
    一級毒品海洛因，亦應依法宣告沒收銷燬。
據上論斷，應依刑事訴訟法第273 條之1 第1 項、第284 條之1
、第299 條第1 項前段，毒品危害防制條例第10條第1 項、第18
條第1 項前段，刑法第11條、第47條第1 項、第62條前段，判決
如主文。
本案經檢察官劉昀到庭執行職務。
中    華    民    國   100    年    6     月    15    日
                  刑事第二庭    法  官  黃紀錄
以上正本證明與原本無異。
如不服本判決應於收受判決後10日內向本院提出上訴書狀，並應
敘述具體理由；其未敘述上訴理由者，應於上訴期間屆滿後20日
內向本院補提理由書（均須按他造當事人之人數附繕本）「切勿
逕送上級法院」。
中    華    民    國   100    年    6     月    15    日
                                書記官  戴仲敏